【裁判字號】    97,交抗,223
【裁判日期】    970930
【裁判案由】    聲明異議
【裁判全文】
臺灣高等法院臺南分院交通事件裁定    97年度交抗字第223號
抗  告  人
即受處分人  甲○○
上列抗告人即受處分人因道路交通管理處罰條例案件，不服臺灣
嘉義地方法院中華民國97年8月25日裁定（97年度交聲字第277號
；嘉義市監理站於民國97年7月9日所為之處分案號：嘉監義裁字
第裁76—GE0000000號），提起抗告，本院裁定如下：
    主      文
抗告駁回。
    理      由
一、原處分意旨略以：本件異議人即受處分人甲○○（本件抗告
    人），於民國（下同）97年6月1日凌晨3時37分許，駕駛車
    牌號碼J7-3773號自用一般小客車，在台中市○○路前，因
    擅自變更電系設備（HID頭燈），變更後不申請臨時檢驗而
    行駛，經臺中市警察局第二分局立人派出所員警以違反道路
    交通管理處罰條例第18條第1項予以製單舉發，嗣經交通部
    公路總局嘉義區監理所嘉義市監理站（下稱原處分機關），
    以其違規事實明確，乃依道路交通管理處罰條例第18條第1
    項之規定，裁處異議人罰鍰新臺幣（下同）3,600元等語。
二、本件聲明異議意旨略以：異議人所有上揭車輛，因舊車燈具
    老化照明度不良，所以才要更換照明度光亮的HID式頭燈，
    且只將原車鎢絲燈泡更改為HID式燈泡，未更改燈座之焦距
    ，且HID式頭燈已為歐美等先進國家廣泛使用於汽車車輛照
    明，可保障駕駛人行車安全及其他用路人之安全，惟因汽車
    的檢驗標準對老式車輛過於嚴苛，而認更改汽車大燈係違規
    事件，殊有不妥等語。
三、按「汽車車身式樣、輪胎隻數或尺寸、燃料種類、座位、噸
    位、引擎、車架、車身、頭燈等設備或使用性質、顏色、汽
    車所有人名稱、地址等如有變更，均應向公路監理機關辦理
    登記。」、「前項變更登記，除汽車所有人名稱、地址等變
    更時，免予檢驗外，餘均須檢驗合格。」道路交通安全規則
    第23條第1項、第2項分別定有明文。又按「汽車車身、引擎
    、底盤、電系等重要設備變更或調換，或因交通事故遭受重
    大損壞修復後，不申請公路主管機關施行臨時檢驗而行駛者
    ，處汽車所有人新臺幣2,400元以上9,600元以下罰鍰，並責
    令其檢驗。」道路交通管理處罰條例第18條第1項亦定有明
    文。
四、經查：
  (一)本件抗告人即異議人甲○○於97年6月1日凌晨3時37分許，
    駕駛車牌號碼J7-3773號自用一般小客車，在台中市○○路
    前，為臺中市警察局第二分局立人派出所員警攔停舉發有「
    擅改電系設備（HID頭燈），未經申請檢驗變更行照而行駛
    道路」之汽車頭燈變更之違規情形，有臺中市警察局97年6
    月1日中市警交字第GE0000000號舉發違反道路交通管理事件
    通知單1份及照片4張在卷可稽，且異議人亦坦承上揭車輛之
    頭燈確有更換之情形，因此，移送機關陳稱異議人所有之上
    揭車輛有車身變更之違規事實，應可認定。
  (二)抗告人甲○○以前詞置辯，惟本案原處罰機關據以認定抗告
    人之違規行為，非僅抗告人將系爭車輛之裝置HID頭燈予以
    變更此節，而係抗告人改裝系爭車輛之頭燈此重要設備，未
    依規定向公路監理機關辦理更改設備登記並申請施行檢驗所
    致，蓋如縱放駕駛人任意變更車輛重要設備，而未賦予監理
    機關依據不同年份時程，或各設備之設置規範予以嚴格把關
    ，即有影響行車安全之虞，此乃道路交通安全規則第23條第
    1項之立法目的，吾人均應遵守，故抗告人未遵循前開規定
    於變更車輛電系設備，未申請主管機關臨時檢驗而行駛系爭
    車輛，自屬違規行為，抗告人前揭所辯，即屬無據。
五、綜上所述，抗告人既有前揭違規行為，因而原審依道路交通
    管理處罰條例第18條第1項之規定，認嘉義區監理所嘉義市
    監理站於97年7月9日所為之嘉監義裁字第裁76—GE0000000
    號裁處受處分人甲○○罰鍰新台幣3,600元，並責令檢驗，
    並無不當，而駁回其異議，本院經核其認事用法，均無不當
    ，裁定亦稱妥適。抗告人抗告意旨，猶執前詞，否認有上開
    違規云云，為無理由，應予駁回。
六、據上論斷，應依道路交通案件處理辦法第26條，刑事訴訟法
    第412條，裁定如主文。
中    華    民    國    97    年    9     月    30    日
                  刑事第五庭    審判長法  官  楊明章
                                      法  官  戴勝利
                                      法  官  顏基典
以上正本證明與原本無異。
不得再抗告。
                                      書記官  呂嘉文
中    華    民    國    97    年    10    月    1     日


司法院資訊處製作；財團法人民間司法改革基金會備份。
